【裁判字號】    90,訴,1979
【裁判日期】    920429
【裁判案由】    清償借款
【裁判全文】
臺灣高雄地方法院民事判決  九十年度訴字第一九七九號
    原      告  台新國際商業銀行股份有限公司
    法定代理人  丙○○
    訴訟代理人  丁○○
                乙○○
    被      告  甲○○○
右當事人間請求給付借款事件，本院判決如左：
    主    文
被告應給付原告新臺幣貳佰壹拾伍萬仟陸佰零伍元，及自民國八十九年十二月二十
八日起至清償日止，按年息百分之八點七五計算之利息，及自民國九十年一月二十九
日起至清償日止，其逾期在六個月以內者，按上開利率百分之十，逾期超過六個月部
份，按上開利率百分之二十計算之違約金。
訴訟費用由被告負擔。
本判決於原告以新臺幣柒拾貳萬元為被告供擔保後，得假執行。
    事    實
甲、原告方面：
一、聲明：求為判決如主文所示。
二、陳述：緣第三人許明芳邀同被告甲○○○為連帶保證人，於民國八十四年二月二
    十八日，向合併前之大安商業銀行股份有限公司借款新臺幣（下同）三百二十萬
    元，約定借款期限二十年，按月平均攤還本息，利率按基本放款利率加碼百分之
    一點八五機動調整計算（目前為百分之八點七五）。並約定如遲延履行時，除喪
    失期限利益外，其自逾期日起至清償日止，六個月以內者，按原利率百分之十，
    逾期超過六個月部分，按原利率之百分之二十加計違約金。詎許明芳自八十九年
    十二月二十八日即未再依約償還本息，計尚欠如主文所示之本金、利息及違約金
    ，被告既為連帶保證人即應負連帶給付之責，而原告已因合併繼受大安商業銀行
    股份有限公司之權利義務，為此乃依連帶保證法律關係訴請被告依約清償。
三、證據：提出借據及授信約定書正本、應收利息查詢單、歷史交易明細查詢單放款
    帳務資料查詢單、基本放款利率變動表、消費性貸款申請書、個人徵信概要表影
    本各一份為證，並聲請鑑定借據上筆跡真偽。
乙、被告方面：
一、聲明：原告之訴駁回。
二、陳述：伊雖曾拜託許明芳代為尋找工作而交付身分證影本，但並未為許明芳借款
    擔任連帶保證人，亦從未在借據上簽名蓋章，原告所提借據上簽名、印文均為偽
    造，伊並無資力如何擔任連帶保證人等語。
丙、本院依職權向鳳山郵局、高雄縣林園鄉戶政事務所分別調取被告之郵政存簿印鑑
    卡及印鑑條，送請憲兵學校進行筆跡、印文鑑定。
    理    由
甲、程序部分：
一、按法人因合併而消滅者，訴訟程序在因合併而設立或合併後存續之法人，承受其
    訴訟以前當然停止；惟有訴訟代理人者不適用之；另承受訴訟人，於得為承受時
    ，應即為承受之聲明；民事訴訟法第一百六十九條第一項、第一百七十三條及第
    一百七十五條第一項分別定有明文。原告業與原大安商業銀行股份有限公司進行
    合併而為存續公司，有原告所提財政部九十年十二月三十一日台財融（二）字第
    ０九０００一五一三五號函影本在卷可憑，其聲明承受訴訟，經核與前開規定相
    符，應予准許，合先敘明。
乙、實體部分：
一、原告主張被告為第三人許明芳擔任連帶保證人，向合併前之大安商業銀行股份有
    限公司借款三百二十萬元，因許明芳尚欠如主文所示之本金利息及違約金未還，
    爰依連帶保證法律關係，訴請被告負給付之責；被告則以，伊並未擔任上述借款
    之連帶保證人等語抗辯。
二、原告起訴主張之事實，已據其提出借據及授信約定書借據及授信約定書正本、應
    收利息查詢單、歷史交易明細查詢單放款帳務資料查詢單、基本放款利率變動表
    、消費性貸款申請書、個人徵信概要表影本等為證，被告則以前揭情詞抗辯，是
    以本件於此應審酌者，乃原告所提之借據上簽名及印文是否為被告親為，而可認
    為被告已同意擔任本件借款之連帶保證人？
  (一)本院依職權向鳳山郵局、高雄縣林園鄉戶政事務所分別調取被告之郵政存簿印鑑
    卡及印鑑條原本，並命被告當庭書寫其姓名及住址三十次，與原告所提大安商業
    銀行借據經以肉眼比對之結果，其中郵政存簿印鑑卡及原告當庭書寫「甲○○○
    」之筆跡部分，其筆勢、筆順、筆韻，與原告所提借據上「甲○○○」筆跡確屬
    相似，顯係出於同一手筆所為。而本院為求慎重，再囑託憲兵學校就上述文件進
    行筆跡及印文鑑定。其中筆跡部分，認大安商業銀行借據原本上連帶保證人欄內
    「甲○○○」之簽名及「住址」欄內筆跡（即高雄縣林園鄉○○○路七十三巷十
    一號）（編為甲件）與郵政存簿印鑑卡原本上「甲○○○」簽名及地址筆跡（編
    為乙件）及被告當庭書寫簽名及地址之筆跡（編為丙件），甲、乙、丙件字跡之
    組織結構相同，如「周」字第一、二筆（即撇、橫折直鉤筆）各件均呈「  」狀
    結構；又如「原」字「小」部甲、乙、丙件均有寫成「  」狀底部口平齊之情形
    ；再如「埔」字「甫」部第二、三筆（即左直、橫折直鉤筆）甲、丙件均呈「
    」狀筆路結構。甲、乙、丙件字跡特徵亦相同；而印文部分，依比對顯微鏡檢驗
    法及透明片比對法鑑定結果，認高雄縣林園戶政事務所七十八年十二月八日印鑑
    條原本上「甲○○○」之印文與大安商業銀行借據原本上方「長期」二字間「甲
    ○○○」印文間亦相互吻合，此有憲兵學校九十二年三月十四日（九二）堅研字
    第一三四四號函所附檢驗鑑定書在卷可查。而上述郵政存簿印鑑卡、印鑑條確為
    被告本人所申請使用，亦經其自承在卷。是以，原告所提大安商業銀行借據原本
    上「甲○○○」之筆跡及印文與「地址」欄上筆跡，因與被告筆跡及印文均屬相
    符，確為被告所書寫、蓋用，堪以認定。
  (二)再證人林道鴻即本件借款對保人亦到庭證稱，伊對被告本人有印象，曾經辦理對
    保等語在卷（見本院九十年十月三日言詞辯論筆錄）。參以被告亦自承認識借款
    人許明芳等語，二人確有朋友關係，並非彼此不識，則被告同意為友人擔任連帶
    保證人，即非人情所無。再以上述筆跡印文鑑定之結果，堪認被告確曾為本件借
    款擔任連帶保證人而在借據上簽名蓋章甚明。至於證人許明芳雖到庭證稱，被告
    並未同意擔任伊借款之連帶保證人云云，惟因許明芳即為本件借款之主債務人，
    其既無力清償借款，為迴護友人避免牽連，亦屬人情之常，仍難僅憑其證詞即為
    被告有利之認定。
三、按稱消費借貸者，謂當事人一方移轉金錢或其他代替物之所有權於他方，而約定
    他方以種類品質、數量相同之物返還之契約；借用人應於約定期限內，返還與借
    用物種類、品質、數量相同之物；遲延之債務，以支付金錢為標的者，債權人得
    請求依法定利率計算之遲延利息，但約定利率較高者，仍從其約定利率；當事人
    得約定債務人不履行債務債務時，應支付違約金。民法第四百七十四條、第四百
    七十八條、第二百三十三條第一項、第二百五十條第一項分別定有明文。又保證
    債務之所謂連帶，係指保證人與主債務人負同一之債，對於債權人各負全部給付
    之責任，此就民法第二百七十二條第一項規定連帶連帶債務之文義參照觀之甚明
    。故連帶保證與普通保證不同，縱使無民法第七百四十六條所揭示之情形，亦不
    得主張同法第七百四十五條關於先訴抗辯權之權利，業經最高法院著有四十五年
    台上字第一四二六號民事判例可資參照。
四、經查，本件被告為第三人許明芳與被告所訂立之消費借貸契約，擔任連帶保證人
    ，已如上述，是以原告依連帶保證契約之法律關係，請求被告應給付原告二百一
    十五萬三千六百零五元，及自八十九年十二月二十八日起至清償日止，按年息百
    分之八點七五計算之利息，暨自九十年一月二十九日起至清償日止，其逾期在六
    個月以內者，按上開利率百分之十，逾期超過六個月部份，按上開利率百分之二
    十計算之違約金，即屬正當，應予准許。
五、原告陳明願供擔保請求宣告假執行，核無不合，爰酌定相當擔保金額准許之。
據上結論，本件原告之訴為有理由，依民事訴訟法第七十八條、第三百九十條第二項
，判決如主文。
中      華      民      國      九十二  年      四      月    二十九    日
                              臺灣高雄地方法院民事庭
~B法      官
右為正本係照原本作成。
如不服本判決，應於送達後廿日內，向本院提出上訴狀並表明上訴理由，如於本
判決宣示後送達前提起上訴者，應於判決送達後十日內補提上訴理由書（須附繕本）。
~B法院書記官
中      華      民      國      九十    年      六      月    二十七    日


司法院資訊處製作；財團法人民間司法改革基金會備份。
